臺灣臺中地方法院刑事裁定　　　　　　　　　　　　　九十三年度聲判字第六二號
　　聲　請　人　甲○○
　　被　　　告　乙○○
右列聲請人因告訴被告過失致死案件，不服臺灣高等法院臺中分院檢察署檢察長駁回
再議之處分（九十三年度上聲議字第一ＯＯ七號），聲請交付審判，本院裁定如左：
    主  文
聲請駁回。
    理  由
一、聲請交付審判意旨略以：按檢察官偵查案件應詳盡調查事證，認定事實應憑證據
    ，並受經驗法則及論理法則之拘束，不可憑空推測或以臆想之詞為結論。然而本
    件尚有下列證據未經原檢察官斟酌：（一）被告乙○○之自小客車右前車門有數
    道刮痕延續至右後門之大塊凹陷，檢察官勘驗時，經實際測量被告自小客車右後
    照鏡與死者機車把手高度大致相符，則二車之最初接觸點應為汽車右後照鏡，而
    非右後車門。（二）依車禍現場照片所示，死者機車雖向左傾倒，機車車體刮痕
    在左側，但二車擦撞後，本於力學慣性及車速風切產生之引力，自有可能倒向左
    側之自小客車，於傾倒時因機車左前側撞擊繼續前進之被告自小客車，始產生右
    後車門之大塊凹陷；另因自小客車快速前進之強大力量，將死者機車推撞造成地
    上長達六米六之刮痕及機車碎片，此部分可就二車撞擊部分進行取漆比對，以印
    證之。（三）死者於車禍發生前雖向到場處理員警陳稱為閃避路邊停車，仍不能
    據此推斷為車禍原因。且車禍現場並無其他不明停車或物體，從而原檢察官於處
    分書中認為死者為閃避路邊停車而駛入快車道，閃避時機車右前輪上方不慎碰撞
    不明停車或物體，致機車失去平衡而左傾，並碰撞被告自小客車右後車門等語，
    即屬欠缺證據之臆測之詞。（四）聲請人於偵查中屢次聲請另尋其他機關鑑定，
    以釐清肇事責任，卻未受重視，顯未盡調查之能事，自有重新認定，聲請交付審
    判之必要等語。
二、按告訴人不服上級法院檢察署檢察長或檢察總長認再議為無理由而駁回之處分者
    ，得於接受處分書後十日內委任律師提出理由狀，向該管第一審法院聲請交付審
    判；法院認交付審判之聲請不合法或無理由者，應駁回之；刑事訴訟法第二百五
    十八條之一第一項、第二百五十八條之三第二項前段分別定有明文。
三、本件聲請人原告訴意旨略以：被告乙○○於民國九十一年十二月十一日上午七時
    五十分許，駕駛牌照ＨＴ－６３６０號自用小客車，沿臺中縣豐原市○○街由西
    向東行駛，行經九十二巷口處時，應注意在有斑馬線之路口須減速慢行，並注意
    車前狀況，隨時採取必要之安全措施，以避免危險之發生，而依當時情形，並無
    不能注意之情形，因趕時間上班，欲超越同向前車，竟疏未注意車前狀況，由右
    方違規超車，致急速側撞與其同向，由告訴人甲○○之母親黃麗花所騎乘於慢車
    道之車牌號碼ＴＤＤ－４５５號輕型機車，致黃麗花連人帶車往右前方向衝行並
    倒地受傷，經路人通知救護車送醫，惟因頭部左顴骨挫傷、急性硬腦膜下血腫，
    延至同年月十三日上午五時許不治死亡，因認被告涉有過失致死罪嫌，乃訴由臺
    灣臺中地方法院檢察署檢察官偵查，經該署檢察官偵查後，於九十三年六月七日
    對被告為不起訴處分後（九十二年度偵字第一五七一五號）聲請人不服而聲請再
    議，經臺灣高等法院臺中分院檢察署檢察長於同年七月三十日以九十三年度上聲
    議字第一ＯＯ七號處分書認聲請人之再議為無理由而駁回之，並於同年八月五日
    送達於聲請人等情，業經本院調取上開偵查卷宗全卷審閱無訛，其於同年月十一
    日聲請交付審判等事實，復有刑事交付審判聲請狀附於本院卷可稽，其聲請交付
    審判合於法定程式，合先敘明。
四、本院查：
（一）按新修正刑事訴訟法第二百五十八條之一規定告訴人得向法院聲請交付審判，
      係新增對於「檢察官不起訴或緩起訴裁量權」制衡之一種外部監督機制，法院
      僅得就檢察官所為不起訴或緩起訴處分是否正確加以審查，以防止檢察機關濫
      權，依此立法精神，同法第二百五十八條第三項規定法院審查交付審判案件時
      「得為必要之調查」，其調查證據之範圍，應以偵查中曾顯現證據為限；而同
      法第二百六十條對於不起訴處分已確定或緩起訴處分期滿未經撤銷者，得再行
      起訴之規定，其立法理由說明該條所謂不起訴處分已確定者，包括「聲請法院
      交付審判復經駁回者」之情形在內，是前述「得為必要之調查」，其調查證據
      範圍，更應以偵查中曾顯現之證據為限，不得就告訴人新提出之證據再為調查
      ，亦不得蒐集偵查卷以外之證據，否則，將與刑事訴訟法第二百六十條之再行
      起訴規定混淆，亦將使法院兼任檢察官而有回復「糾問制度」之虞；且法院裁
      定交付審判之前提，必須偵查卷內所存證據已符合刑事訴訟法第二百五十一條
      第一項規定「足認被告有犯罪嫌疑」檢察官應提起公訴之情形，亦即該案件已
      經跨越起訴門檻，否則即應依同法第二百五十八條之三第二項前段規定，以聲
      請為無理由裁定駁回，合先敘明。
（二）再議駁回意旨略以：本件肇事路段為直線道路，依被告自用小客車受損在右後
      車門，且呈大面積凹陷、條狀刮痕，及死者機車係向左傾倒，機車車體刮地痕
      在左側車體，又自用小客車受損之凹損中心點低於死者機車把手上、下緣距地
      面達近十公分，顯非路面高低或車輛上下震動所致，參以死者於車禍現場曾向
      到場處理之警員李朝元稱：伊當時要閃避一部路邊的停車等語（並見道路交通
      事故處理登記簿，有黃麗花簽名，並捺指印。）是本件車禍之發生，應係死者
      為閃避路邊停車而向左傾倒碰撞同向左側行駛之被告小客車之右後門，被告係
      在自己車道內正常行駛，突遭向左傾倒之死者機車撞及其後方車門，實無法防
      範，自難遽以上開罪嫌相繩。原檢察官以被告罪嫌不足而為不起訴處分，經核
      尚無不當，而駁回聲請人再議之聲請。
（三）本院查：
    １、本件肇事路段為直線道路，車禍發生時，被告乙○○之小客車與死者黃麗花
        之輕型機車係同方向行駛，且被告小客車在左（內）側，死者黃麗花輕型機
        車在右（外）側，死者於肇事前看見停放於路邊車牌號碼不詳之車輛等情，
        經證人即處理員警李朝元之到庭結證明確，且有道路交通事故處理紀錄登記
        簿影本一紙（偵卷第四十一頁）在卷可稽，足認死者原係由西向東行駛於外
        側車道，為求閃避停放於路旁之車輛而突然急速朝向左方（即朝向內側車道
        ）行駛，進入內側車道後自行撞擊適逢行經該處內側車道之被告自小客車右
        側，致機車前方斜板、踏板上方之塑膠置物箱、下方之塑膠板、右前輪輪圈
        蓋均嚴重龜裂，汽車右後車門亦呈大塊狀凹陷（機車照片：相案卷第十七、
        十八頁、偵卷第五十四頁下圖；汽車照片：相案卷第九十六、一零一頁、偵
        卷第五十三頁下圖），且機車正後方及左側均未見撞擊所致損害，足認被告
        並非於超越死者機車之際，因未保持適當間隔而擦撞死者之機車。又機車刮
        地痕起點在快車道內，機車車體碎片散落在快車道上等情，有道路交通事故
        調查報告表附卷可憑，足證二車之碰撞點在快車道上，且被告並無駛往外側
        車道以便超車之行為。
    ２、以當前汽車製造技術而言，汽車鋼板均有相當之防護能力，其硬度應足以承
        受相當之碰撞，對於機車行進間因重心不平衡而傾倒時之力道，充其量僅有
        會在汽車鋼板上造成條狀刮痕。然而被告自小客車右後車門卻呈大面積嚴重
        凹陷、條狀脫漆，參酌死者機車前述龜裂情形，亦證被告並無超車不當情形
        ，而係因死者閃避不當而遭機車撞擊所致。臺灣臺中地方法院檢察署檢察官
        雖認為同向行駛之被告小客車右後車門凹陷情形，係突遭向左傾倒之死者機
        車撞擊所致部分，與本院之認定雖有不同，惟就肇事時被告係在自己車道內
        正常行駛，無從預防車禍發生，應屬不能注意而無過失，不能課以過失致死
        罪責之結論，則無二致，尚無從以此認定原處分有何不當之處。
    ３、現場既為直線道路，二車均直線前進時，車禍之發生如係因被告之小客車超
        越死者之機車未保持適當間隔所致，則汽車擦撞機車最突出之把手部位或人
        體左側，汽車受損部位應在車體右前端或右側前段，且通常係線狀刮痕，亦
        不致太嚴重，然被告之右後車門呈大面積凹陷、條狀刮痕，且死者左側除左
        手掌背面有挫傷外，身體左側尚無其他外傷，此有相案卷第七十頁上圖七十
        一頁上圖、七十二頁下圖等照片在卷可參，且被告之小客車如擦撞死者機車
        把手，則小客車凹損中心點（最凹陷且有刮痕處，亦即撞擊處）應與機車把
        手高度相同，惟經實際測量被告小客車右後車門之凹損中心點，距地面為七
        十二點五公分，凹陷處上緣距地面僅七十四公分，有履勘現場筆錄在卷可按
        ，其高度顯然低於告訴人所稱死者機車把手上緣、下緣與地面之距離八十五
        公分及八十二公分，堪認被告並無撞擊死者機車之情事。
    ４、本件如係被告汽車撞擊死者機車，則因死者機車之撞擊力量來自左側，依物
        之原理，自應向右側傾倒，然死者機車係向左傾倒，機車車體刮地痕在左側
        車體，已如前述，顯非被告汽車由左側撞擊所能造成。
（四）準此，依據本案偵查中曾顯現之所有證據，均不足以證明被告有何過失可言，
      則臺灣臺中地方法院檢察署原承辦檢察官依前開事實，認被告無從預防事故發
      生，認其並無過失，不能課以過失致死罪責，復以查無其他相關積極之事證足
      資認定，而予以不起訴處分，及臺灣高等法院臺中分院檢察署檢察長認原檢察
      官不起訴處分，於法並無不合，駁回告訴人再議之聲請，並分別於處分書詳予
      說明不起訴處分及駁回再議聲請之理由，所列理由均無任何違背經驗法則、論
      理法則或其他證據法則情事。
五、綜上所述，原不起訴處分及駁回再議之聲請處分，認被告就本件車禍並無過失情
    事，尚無不當。本院因認原處分所載證據取捨及事實認定之理由，並無違背經驗
    法則、論理法則或其他證據法則之處，且依目前偵查卷所存之證據，尚乏積極證
    據堪認被告涉有聲請人指訴應予起訴審理之過失致死罪嫌，聲請人仍執前詞指摘
    原處分及駁回再議處分，並聲請交付審判，惟所提出之證據及證明方法尚無法據
    以對被告起訴。是本件並無交付審判之事由存在，聲請人聲請交付審判為無理由
    ，應予駁回。
六、據上論斷，應依刑事訴訟法第二百五十八條之三第二項前段，裁定如主文。
中      華      民      國      九十三    年    十一    月      廿五    日
                                        臺灣臺中地方法院刑事第八庭
                                            審判長  法官  許金樹
                                                    法官  張清洲
                                                    法官  郭德進
右正本證明與原本無異。
如不服本裁定，應於裁定送達後五日內向本院提出抗告狀。
                                                    書記官
中      華      民      國      九十三    年    十一    月      廿五    日
                                                                        Ｓ
